臺灣宜蘭地方法院民事判決　　　　　　　 92年度訴字第301號
原　　　告　甲○○
被　　　告　丁○○
訴訟代理人　丙○○
　　　　　　乙○○
當事人間請求塗銷地上權登記事件，本院於94年3 月22日言詞辯
論終結，判決如下：
    主  文
被告應將原告所有坐落宜蘭縣壯圍鄉○○段七之九地號，面積一
九０平方公尺土地，於民國三十九年九月一日所登記設定之地上
權登記，予以塗銷。
訴訟費用由被告負擔。
    事  實
一、原告主張：坐落宜蘭縣壯圍鄉○○段7 之9 地號土地（下稱
    系爭土地）與附近土地原合為1 筆，由郭丙寅等人共有，嗣
    經分割出系爭土地。郭丙寅於民國 (下同)38 年，將系爭土
    地，以每年租金新台幣7元5角，設定不定期限地上權予歐木
    水(即被告之父，下稱系爭地上權)，惟歐木水生前及41年3
    月5日去世後迄今，均閒置未用，且從未繳過分毫地租。系
    爭地上權於歐木水過世後，其繼承人即被告丁○○及己○○○、戊○○ (下稱丁○○等3人)一直未辦繼承登記，本件訴
    訟中之93年10月7 日，始辦理分割繼承登記，由被告取得系
    爭地上權。原告於68年受贈系爭土地，於92年2 月27日以存
    證信函催告丁○○等3 人繳納租金，其等置之不理，原告乃
    依民法第836 條第1 項之規定，於92年7 月9 日對丁○○等
    3 人撤銷系爭地上權，為此依民法第836 條第1 項之規定，
    請求被告塗銷系爭地上權登記。並聲明如主文第1 項所示。
二、被告則以：被告的住所橫跨同段7 之1 、7 之2 、7 之9 地
    號土地，原告在本院89年訴字第162 號案中承認上開3 筆土
    地都是祖產，先是由原告祖母向被告收租金，後由原告收，
    且7 之9 地號是有簽訂書面合約的，不可能反而不給租金，
    原告以被告就7 之9 地號之系爭土地未給租金，而撤銷系爭
    地上權，自非有理等語，資為抗辯。並聲明：駁回原告之訴
    。
三、兩造不爭執事項：
(一)系爭土地有設定地上權與歐水木，被告因分割繼承取得該地
    上權。
(二)被告有收到宜蘭二支郵局92年2 月27日及92年7 月9 日存證
    信函第54號、第279 號存證信函 (詳92年12月3 日準備程序
    筆錄)。
四、得心證之理由：
(一)原告原起訴請求歐水木之繼承人丁○○、戊○○、己○○○
    塗銷系爭地上權登記，訴訟中，系爭土地辦理分割繼承由丁○○單獨繼承，原告乃撤回對戊○○、己○○○之起訴。
(二)本件兩造所爭執之處，在於被告有無給付系爭土地之租金？
１、查原告主張系爭土地自設定地上權與歐水木，及歐水木過世
    ，由被告繼承迄今，未給付任何租金之事實，業據其提出兩
    造不爭執之宜蘭二支郵局92年2 月27日存證信函1 紙為證。
    被告3 人於收受上開92年2 月27日之存證信函後，並未置理
    與爭執未繳系爭土地之租金，也未依原告通知繳付租金，原
    告乃於92年7 月9 日通知撤銷系爭地上權，亦有原告提出兩
    造不爭執之宜蘭二支郵局92年7 月9 日之存證信函1 紙附卷
    為證。
２、次查，原告所有同段7 之1 及7 之2 地號土地，其上有被告
    於89年間，以無權占有為由，訴請歐水木之繼承人即被告、
    己○○○、戊○○拆屋還地，原告於訴訟中自認伊之祖母有
    收受被告等之租金，伊也收過，被告丁○○方面亦自承繳租
    金至81年，或83年，抗辯雙方有不定期租賃關係存在等情，
    有本院89年訴字第162 號拆屋還地事件卷證足按。被告於本
    件抗辯上開事件所說之繳租金，當然都是包括繳交系爭7 之
    9 地號土地之租金云云。惟查，上開被告
    使用上開7 之1 及7 之2 號土地，有宜蘭地政事務所89年6
    月30日土地複丈成果圖附於上開拆屋還地卷足稽，是縱認被
    告所稱確有繳交租金至81年或83年，也不當然包括繳交7之9
    地號土地之租金。而被告丁○○一方，於上開訴訟中，要求
    原告補收最近5 年之租金（因被告當時抗辯超過五年之租金
    ，時效已消滅），每年3,500 元，共17,500元，也是僅針對
    7 之1 號及7 之2 號土地繳交，此有原告提出卷附由被告所
    寄之90年12月14日第44號存證信函記載：「承租你的土地位
    於宜蘭縣壯圍鄉○○段7 之1 、7 之2 地段，現在準備了租
    金、金額共17,500元整，..... 」及卷附被告提出之91年8
    月14 日第386號存證信函記載：「本人所有之門牌碼宜蘭縣
    壯圍鄉○○路560號房屋，因座落台端所有宜蘭縣壯圍鄉○○段7 之1、7之2地號上，彼此間有不定期限之租賃關係存
    在，.....按民法第126條明文規定租金請求權為5年，....
    隨函附上5年之租金... 匯票金額為17,500元整.. 」足證。
    故縱認被告丁○○抗辯81年或83年之前所繳之租金，包括系
    爭7之9地號土地為真實，然其爾後補繳之租金，也未包括7
    之9地號土地之租金。被告辯稱所繳租金都當然包括系爭7之
    9號土地之租金，尚非可採。
３、再者，考其被告何以對原告於92年2 月27日通知其繳納系爭
    7 之9 號土地租金一節，均置之不理，蓋因其並未有任何建
    物或農作使用7 之9 號土地，故乃置之不理，迨原告通知對
    其撤銷地上權時，始逕自爭辯過去繳納之租金當然包括系爭
    土地，自難採信。此外，被告復未舉出其他證據足以證明已
    繳納系爭土地租金，其抗辯自不足採。
４、從而，原告主張被告就系爭土地已欠租達2 年以上，而依民
    法第836 條第1 項之規定，於92年7 月9 日以存證信函通知
    被告撤銷系爭土地地上權，自屬合法正當，則原告於對撤銷
    系爭土地地上權後，訴請被告塗銷系爭土地地上權登記，亦
    屬正當，應予准許。
五、訴訟費用負擔之依據：民事訴訟法第78條。
中　　華　　民　　國　　94　　年　　4 　　月　　6　　日
                  臺灣宜蘭地方法院民事庭
                          法　官　林美治
正本與原本無異。
如不服本判決，須於判決送達後20日內向本院提出上訴狀 (應附
繕本)。
中　　華　　民　　國　　94　　年　　4 　　月　　7 　　日
                          書記官　莊錫聰
